臺灣臺南地方法院民事裁定
110年度消債更字第327號
聲  請  人
即債 務 人  陳宇犍

代  理  人  林家綾律師(法扶律師)
上列當事人因消費者債務清理事件聲請更生，本院裁定如下：
    主    文
債務人陳宇犍自民國一一０年十二月七日下午五時起開始更生程
序，並命司法事務官進行本件更生程序。
    理    由
一、按債務人不能清償債務或有不能清償之虞，且無擔保或無優
    先權之債務總額未逾新臺幣（下同）1,200萬元者，於法院
    裁定開始清算程序或宣告破產前，得向法院聲請更生；債務
    人對於金融機構負債務者，在聲請更生或清算前，應向最大
    債權金融機構請求協商債務清償方案，或向其住、居所地之
    法院或鄉、鎮、市、區調解委員會聲請債務清理之調解；協
    商或調解成立者，債務人不得聲請更生或清算，但因不可歸
    責於己之事由，致履行有困難者，不在此限；法院開始更生
    程序之裁定，應載明其年、月、日、時，並即時發生效力；
    法院裁定開始更生或清算程序後，得命司法事務官進行更生
    或清算程序；必要時，得選任律師、會計師或其他適當之自
    然人或法人1人為監督人或管理人，消費者債務清理條例第3
    條、第42條第1項、第45條第1項、第151條第1項、第7項、
    第16條第1項分別定有明文。
二、本件聲請意旨略以：債務人積欠無擔保或無優先權債務總額
    約2,250,782元，為清理債務，前向本院聲請消費者債務清
    理前置調解（110年度南司消債調字第418號），最大債權金
    融機構台新國際商業銀行股份有限公司（下稱台新銀行）雖
    提出分180期、每月每期給付5,309元、0利率之還款方案，
    惟債務人無法負擔，致調解不成立。債務人目前每月薪資為
    25,000元，扣除每月生活費外，尚需支付高齡父親之扶養費
    4,064元，已無能力再清償前揭債務，且名下並無任何財產
    ，所欠債務未逾1,200萬元，亦未經法院裁定開始清算程序
    或宣告破產。為此，爰依消費者債務清理條例提出本件更生
    之聲請等語。
三、經查：
  ㈠債務人積欠無擔保或無優先權債務總額未逾1,200萬元，前為
    清理債務，曾向本院聲請與債權人間債務清理之調解，最大
    債權金融機構台新銀行提出分180期、0利率、每月每期給付
    5,309元之清償方案，雙方調解不成立，並於調解不成立後
    向本院聲請更生等情，業據債務人提出財產及收入狀況說明
    書、債權人清冊、債務人清冊、財團法人金融聯合徵信中心
    當事人綜合信用報告及調解不成立證明書（見本院卷第23頁
    ）為證，並經本院調取110年度南司消債調字第418號卷查證
    屬實，是債務人無擔保或無優先權之債務總額未逾1,200萬
    元，且提起本件更生聲請前，已踐行前置調解程序而調解不
    成立之事實，應堪認定。
  ㈡次按本條例所稱消費者，指五年內未從事營業活動或從事小
    規模營業活動之自然人。前項小規模營業指營業額平均每月
    200,000元以下者；本條例第2條第1項、第2項定有明文。又
    更生或清算之聲請案件，法院應先審酌債務人是否為本條例
    第2條適用對象；如債務人為營利法人或獨資、合夥經營商
    號，不論是否為法人或商號之負責人，均屬從事營業活動之
    自然人，皆應依法人或商號之營業額以決定是否有本條例之
    適用；本條例第2條第1項所定之5年期間，自聲請更生或清
    算前1日回溯5年計算之；第2項所定之營業額，以5年內之營
    業總額除以實際營業月數計算之，消費者債務清理條例施行
    細則第3條第2項、第4條亦有明文。債務人自陳107年3月至1
    09年2月與朋友合夥經營早餐車，平均每月營業額為100,000
    元等情，債務人從事之營業活動，平均每月營業額既未逾20
    萬元，債務人主張其為一般消費者，應屬可採。
  ㈢債務人主張其任職於○○○○○○，擔任服務生，每月薪資25,000
    元乙節，有在職薪資證明在卷可證（見本院卷第35  頁）。
    又債務人名下僅有2000年份之車輛1部，有稅務電子閘門財
    產所得調件明細表在卷可憑（見本院卷第63頁）。基此，債
    務人主張每月薪資收入為25,000元之事實，堪屬可採，故其
    償債能力自應以上開薪資及財產為據。
  ㈣按消費者債務清理條例立法目的係為使不幸陷入經濟困境之
    人得以清理債務、重建生活，並在清理債務過程中能適度保
    有符合人性尊嚴之最低基本生活所需，而非維持債務人過去
    慣常之寬裕生活型態，否則非僅有悖於消費者債務清理條例
    之意旨，更係將債務人因個人浪費或財務管理失控之風險不
    當轉嫁予金融機構負擔，顯非公允。故為妥適調整債務人與
    債權人及其他利害關係人間之權利義務關係，保障債權人獲
    得公平受償，並謀求消費者經濟生活之重建復甦機會，法院
    對於債務人每月必要生活費用之數額，自不可僅以債務人之
    主張為斷，而應參酌消費者債務清理條例消第64條之2第1項
    關於同條例第64條第2項第4款所稱必要生活費用之認定標準
    定之，方屬允洽。次按，債務人必要生活費用，以最近一年
    衛生福利部或直轄市政府所公告當地區每人每月最低生活費
    1.2倍定之，消費者債務清理條例第64條之2第1項定有明文
    。復按債務人為使其有經濟復甦更生之機會，自應以誠實及
    信用之原則面對自己之債務，積極勉力謀求更生償債方案，
    除應積極開源努力勤奮工作以增加收入償還債務外，尚須節
    流儉樸其生活需求而適當控制其生活費用支出，以達成勉力
    履行債務。而參酌臺南市110年度之每人每月最低生活費為1
    3,304元，該生活費標準係按照政府最近1年平均每人消費支
    出（包括食品費、衣著鞋襪費、房租水電費、家居管理費、
    醫療保健費、交通通訊費、娛樂教育費及雜項支出）百分之
    60訂定，故消費者債務清理條例事件之債務人每月生活費標
    準自堪以最近1年衛生福利部或直轄市政府所公告當地區每
    人每月最低生活費1.2倍即15,965元計之【計算式：13,304×
    1.2】。債務人主張其每月生活必要支出費用平均為15,965
    元（見本院卷第18頁），未逾越首揭標準，從而，其每月個
    人生活必要支出自堪以15,965元為據。
  ㈤債務人稱其須扶養父親○○○，每月支出扶養費用4,064元，扶
    養義務人含債務人在內共有3人等語。惟查○○○名下財產總額
    達3,759,624元，有稅務電子閘門財產所得調件明細表在卷
    可憑（見本院卷第78-81頁），則其尚非不能維持生活而無
    謀生能力之人，應無受債務人扶養之必要，是債務人主張其
    每月有支付父親○○○扶養費4,064之必要，自無可採。
  ㈥綜上各情，債務人每月所得25,000元，扣除每月生活基本費
    用15,965元後，僅剩餘額9,035元。雖最大債權金融機構同
    意債務人以分180期、每月每期清償5,309元、0利率之還款
    方案予以清償，惟債務人除上述銀行債務外，尚有摩根聯邦
    資產管理股份有限公司153,367元、萬榮行銷股份有限公司1
    21,224元、新加坡商艾星國際有限公司台灣分公司28,994元
    、匯誠第二資產管理股份有限公司62,897元、良京實業股份
    有限公司1,736,162元、仲信資融股份有限公司236,849元未
    償還（見110年度南司消債調字第418號卷第103、107、127
    、169、179頁），苟上開債權人均同意以相同條件分180期
    、0利率清償，每月清償之金額合計即為12,997元【計算式
    ：2,339,493元/180期】，依此核計最大債權金融機構及上
    述債權人同意分期清償之金額，則債務人每月每期應償還之
    金額為18,306元【計算式：5,309元＋12,997元】，已逾債務
    人上開剩餘之金額9,035元，縱將債務人名下2000年份之車
    輛1部換價，仍無法清償債務人高達數百萬元之債務，堪認
    債務人陳稱其不能清償債務，應可採信。基此，債務人之經
    濟狀況已有不能清償債務之情事，自有藉助更生制度調整其
    與債權人間之權利義務關係，重建其經濟生活之必要。
四、綜上所述，依債務人之收入財產及必要生活支出之情形，已
    有不能清償債務之情形，且其係一般消費者，未從事營業，
    無擔保或無優先權之債務未逾1,200萬元，亦曾踐行前置調
    解程序而調解不成立，復未經法院裁定開始清算程序或宣告
    破產（見本院卷第39頁），又查無消費者債務清理條例第6
    條第3項、第8條或第46條各款所定應駁回更生聲請之事由存
    在，則本件債務人聲請更生，於法應屬有據。
五、末按，法院裁定開始更生或清算程序後，得命司法事務官進
    行更生或清算程序，必要時得選任律師、會計師或其他適當
    之自然人或法人一人為監督人或管理人，消費者債務清理條
    例第16條第1項定有明文。本件既經本院裁定開始更生程序
    ，爰併依前開規定，命司法事務官進行更生程序。
中　　華　　民　　國　　110 　年　　12　　月　　7 　　日
                  消債法庭    法  官　田幸艷
上開裁定正本核與原本無異。
本裁定不得抗告。
本裁定已於110年12月7日下午5時公告。
中　　華　　民　　國　　110 　年　　12　　月　　7 　　日
                              書記官  駱映庭